臺灣宜蘭地方法院刑事判決　　　　　　　　九十三年度訴字第七二號
　　公　訴　人　臺灣宜蘭地方法院檢察署檢察官
　　被　　　告　丑○○
　　指定辯護人　本院公設辯護人丁○○
右列被告因詐欺案件，經檢察官提起公訴（九十二年度偵字第二九七九、三○二七號
、九十三年度偵字第四三三號）及移
判決如左：
    主  文
丑○○連續意圖為自己不法之所有，以詐術使人將本人之物交付，累犯，處有期徒刑
陸月，如易科罰金，以佰元折算壹日。
    事  實
一、丑○○患有情感性精神病及精神分裂症，社會功能已較為退化，而達精神耗弱之
    程度，又前因詐欺、竊盜等案件，經本院於民國九十一年五月十四日以九十一年
    度易字第八九號刑事判決就竊盜部分判處有期徒刑二月，就詐欺部分判處有期徒
    刑二月，並定其應執行有期徒刑三月，於九十一年十月二十二日執行完畢出監。
    詎其猶不知悔改，竟基於意圖為自已不法所有之概括犯意，先後於附表所示之時
    間、地點，趁附表所示之乙○○等人不注意之際，以附表所示之犯罪方法，向其
    等佯稱所兌換或交付之紙鈔新台幣（下同）一千元或五百元張數有誤，使乙○○
    等人或信以為真，因而陷於錯誤，再行交付一千元或五百元不等，以此方法分別
    詐得如附表所示之現金。嗣於九十二年十二月二日十二時許、九十二年十二月八
    日十三時許、九十三年二月十二日十時五十分許、九十三年五月三十一日上午九
    時五十分許，分別為警在宜蘭縣羅東鎮○○路九十三號「台灣銀行羅東分行」、
    宜蘭市○○路○段二○六號、宜蘭市○○路○段二七一號「花蓮中小企業銀行」
    、宜蘭縣羅東鎮○○路七十三號查獲。
二、案經宜蘭縣警察局、宜蘭縣警察局羅東分局、宜蘭縣警察局宜蘭分局分別移送臺
    灣宜蘭地方法院檢察署檢察官偵查起訴及移送併辦。
    理  由
一、訊據被告丑○○於本院審理中對於附表所示之犯罪事實均坦承不諱，核與被害人
    乙○○、庚○○、己○○、丙○○、戊○○、辛○○、甲○○、癸○○、壬○○
    等人於警、偵訊中指述被詐騙之情形相符。此外，並有己○○、戊○○、癸○○
    出具之贓物認領保管單三紙，及被告於附表編號七、八實施詐騙時之現場翻拍照
    片五幀在卷可證。綜上所述，本件事證明確，被告犯行堪以認定，應依法論科。
二、核被告丑○○所為，係犯刑法第三百三十九條第一項詐欺取財罪，及同法第三百
    三十九條第三項、第一項詐欺取財未遂罪。被告先後多次詐欺取財、詐欺取財未
    遂犯行，時間緊接，方法相同，觸犯犯罪構成要件相同之罪，顯係基於概括犯意
    為之，應依刑法第五十六條連續犯之規定，論以刑法第三百三十九條第一項詐欺
    取財罪，並加重其刑。本件被告患有情感性精神病及精神分裂症，此有財團法人
    羅許基金會羅東博愛醫院（下稱羅東博愛醫院）、行政院國軍退除役官兵輔導委
    員會員山榮民醫院（下稱員山榮民醫院）診斷證明書各一件及員山榮民醫院病歷
    資料附卷可證。又被告經本院送請羅東博愛醫院鑑定之結果，認被告「智能程度
    可達一般成年人之正常水準，亦即處理日常生活起居及維持基本職業功能無礙。
    雖自民國九十二年年初起陸續因情緒差、失眠、煩躁而就醫，但接受治療並不規
    則，呈現現實感較差，挫折忍受度較弱的情形，雖有情感精神病之診斷存在，其
    認知尚無重大缺失，日常生活之應對及身邊事務的處理應尚可應付，故其精神狀
    態應為精神耗弱，而非心神喪失，鄧員目前尚無強制就醫的急迫性」，有博愛醫
    院九十三年六月十七日（九十三）羅博醫字第○六○一○九號函所附之精神鑑定
    報告書一份在卷可參。是被告受其精神疾病病情影響，已難期與常人之是非判斷
    能力相符，而被告於行為當時顯然較普通人之平均識別程度減退，而達精神耗弱
    狀態，爰依刑法第十九條第二項減輕其刑。公訴人認被告係犯刑法第三百四十條
    常業詐欺罪，而按刑法上之常業犯，係以有賴某種犯罪為業，並於事實上反覆實
    施同一犯罪，而以之為謀生之職業之意思，本件被告雖有附表所示之連續詐欺犯
    行，但以被告罹患有精神疾病，於行為以達精神耗弱之程度，且被告之姊子○○
    於本院中陳稱被告於行為當時係在其經營之餐廳內工作洗碗等情（參見本院九十
    三年三月二十五日準備程序筆錄），尚難認被告有以詐欺為其職業之意思，惟其
    基本事實同一，經本院諭知變更後之罪名，自應予審理，並變更其起訴法條。末
    查，被告前因詐欺、竊盜等案件，經本院於九十一年五月十四日以九十一年度易
    字第八九號刑事判決就竊盜部分判處有期徒刑二月，就詐欺部分判處有期徒刑二
    月，並定其應執行有期徒刑三月，於九十一年十月二十二日執行完畢出監，有卷
  附臺灣高等法院被告全國前案紀錄表可按，其受有期徒刑之執行完畢，五年內再
    犯法定刑有期徒刑以上之本罪，為累犯，依法加重其刑，並遞加重之。又被告同
    時有上開加重及減輕事由，應依刑法第七十一條第一項先加後減之。附表所示編
    號九及檢察官移送併案審理部分即九十三年度偵字第二○七二號偵查案件（即附
    表編號十），因與已起訴之事實有連續犯之裁判上一罪關係，為起訴效力所及，
    本院自得併予審理，附此敘明。爰審酌被告患有精神疾病，雖犯有多次詐欺取財
    犯行，惟其犯罪所得尚稱輕微，且於本院審理中坦承犯行等一切情狀，量處如主
    文所示之刑，並諭知易科罰金之折算標準，以示懲儆。
據上論斷，應依刑事訴訟法第二百九十九條第一項前段、第三百條，刑法第五十六條
、第三百三十九條第一項、第四十七條、第十九條第二項、第四十一條第一項前段，
罰金罰鍰提高標準條例第一條前段、第二條判決如主文。
本案經檢察官劉憲英到庭執行職務
中      華      民      國    九十三    年      八      月      四      日
                                  臺灣宜蘭地方法院刑事第四庭
                                        審判長法  官  林  惠  玲
                                              法  官  郭  顏  毓
                                              法  官  辜  漢  忠
右正本證明與原本無異。
如不服本判決，應於判決送達後十日內，向本院提出上訴狀。（應附繕本）
                                              書記官  林  秀  麗
中      華      民      國    九十三    年      八      月      五      日
附表
┌──┬────┬─────┬──────────┬────┬─────┐
│編號│犯罪時間│犯罪地點  │犯罪手法及詐得財物  │被害人  │所犯法條  │
├──┼────┼─────┼──────────┼────┼─────┤
│一  │九十二年│宜蘭縣羅東│以五百元四張及一百元│乙○○  │刑法第三百│
│    │十二月一│鎮○○路一│十張向被害人兌換一千│        │三十九條第│
│    │日上午十│一二號「中│元三張，被害人交付三│        │一項      │
│    │時許    │華電信公司│千元後，被告趁被害人│        │          │
│    │        │羅東服務中│不注意之際，將一張千│        │          │
│    │        │心」      │元鈔票放於口袋中，向│        │          │
│    │        │          │被害人佯稱尚有一千元│        │          │
│    │        │          │未找，致使被害人陷於│        │          │
│    │        │          │錯誤而再交付一千元。│        │          │
├──┼────┼─────┼──────────┼────┼─────┤
│二  │九十二年│宜蘭縣羅東│被告持五十元、一百元│庚○○  │刑法第三百│
│    │十二月二│鎮○○路九│、五百元不等共計五千│        │三十九條第│
│    │日上午十│十三號「臺│元數額金錢向被害人兌│        │三項、第一│
│    │一時五十│灣銀行羅東│換千元紙幣五張，被害│        │項        │
│    │分許    │分行」    │人交付五千元後，被告│        │          │
│    │        │          │趁被害人不注意之際，│        │          │
│    │        │          │將一張千元紙鈔放於口│        │          │
│    │        │          │袋內，向被害人佯稱尚│        │          │
│    │        │          │有一千元未找，惟被害│        │          │
│  │        │          │人未因之陷於錯誤。  │        │          │
├──┼────┼─────┼──────────┼────┼─────┤
│三  │九十二年│宜蘭市農權│被告持千元紙鈔一張。│己○○  │刑法第三百│
│    │十二月八│路七十七號│向被害人購買二十元之│        │三十九條第│
│    │日上午十│「金安記食│飲料，迨被害人找回九│        │一項      │
│    │一時三十│品坊」    │百八十元予被告後，被│        │          │
│    │分許    │          │告即趁被害人不注意之│        │          │
│    │        │          │計，將五百元紙鈔藏放│        │          │
│    │        │          │口袋內，向被害人佯稱│        │          │
│    │        │          │尚有五百元未找，致使│        │          │
│    │        │          │被害人陷於錯誤，而再│        │          │
│    │        │          │交付五百元予被告。  │        │          │
├──┼────┼─────┼──────────┼────┼─────┤
│四  │九十二年│宜蘭市中山│被告持千元紙鈔一張，│丙○○  │刑法第三百│
│    │十二月八│路二段二二│向被害人佯稱欲買五十│        │三十九條第│
│    │日上午十│八號「新南│元之鏡子迨被害人找回│        │三項、第一│
│    │一時四十│美窗簾」  │九百五十元予被告後，│        │項        │
│    │分許    │          │被告即趁被害人不注意│        │          │
│    │        │          │之際，將五百元紙鈔藏│        │          │
│    │        │          │放於口袋內，向被害人│        │          │
│    │        │          │佯稱少找五百元。被害│        │          │
│    │        │          │人又請被告再行清點確│        │          │
│    │        │          │認後，始未再交付五百│        │          │
│    │        │          │元予被告。          │        │          │
├──┼────┼─────┼──────────┼────┼─────┤
│五  │九十二年│宜蘭市中山│被告持千元紙鈔一張，│戊○○  │刑法第三百│
│    │十二月八│路二段一五│向被害人購買十五元之│林炎明  │三十九條第│
│    │日上午十│九號「呷尚│飲料，迨被害人找回九│        │一項      │
│    │一時五十│寶早餐店」│百八十五元予被告後，│        │          │
│    │分許    │          │被告即趁被害人不注意│        │          │
│    │        │          │之際，將五百元紙鈔藏│        │          │
│    │        │          │放起來，向被害人佯稱│        │          │
│    │        │          │少找五百元，被害人因│        │          │
│    │        │          │此陷於錯誤，再行交付│        │          │
│    │        │          │五百元予被告。      │        │          │
├──┼────┼─────┼──────────┼────┼─────┤
│六  │九十二年│宜蘭市中山│被告持千元紙鈔一張，│辛○○  │刑法第三百│
│    │十二月八│路二段二百│向被害人購買二十元之│        │三十九條第│
│    │日中午十│六十號「鴕│飲料，迨被害人找回九│        │三項、第一│
│    │二時許  │鳥檳榔攤」│百八十元予被告後，被│        │項        │
│    │        │          │告佯稱尚有五百元未找│        │          │
│    │        │          │，因前被害人丙○○、│        │          │
│    │        │          │戊○○上前告知，始未│        │          │
│    │        │          │交付五百元予被告。  │        │          │
├──┼────┼─────┼──────────┼────┼─────┤
│七  │九十三年│宜蘭市新民│被告持千元紙鈔一張，│甲○○  │刑法第三百│
│    │一月十六│路七十八號│向被害人購買樂透彩一│        │三十九條第│
│    │日下午五│「喜來投注│張五十元，迨被害人找│        │一項      │
│    │時三十九│站」      │回九百五十元予被告後│        │          │
│    │分許    │          │，被告趁被害人不注意│        │          │
│    │        │          │之際，將五百元紙鈔藏│        │          │
│    │        │          │放，並向被害人佯稱尚│        │          │
│    │        │          │有五百元未找，致使被│        │          │
│    │        │          │害人陷於錯誤，而再交│        ││
│    │        │          │付五百元予被告。    │        │          │
├──┼────┼─────┼──────────┼────┼─────┤
│八  │九十三年│宜蘭市中山│被告持五十元、一百元│癸○○  │刑法第三百│
│    │一月十七│路二段二七│、五百元不等共計五千│        │三十九條第│
│    │日上午九│一號「花蓮│元數額之金錢向被害人│        │一項      │
│    │時十八分│中小企業銀│兌換千元紙鈔五張，於│        │          │
│    │許      │行」      │被害人交付千元紙鈔五│        │          │
│    │        │          │張後，被告將一張千元│        │          │
│    │        │          │紙鈔藏放起來，向被害│        │          │
│    │        │          │人佯稱尚有一千元未找│        │          │
│    │        │          │，致使被害人陷於錯誤│        │          │
│    │        │          │，再交付一千元予被告│        │          │
│    │        │          │。                  │        │          │
├──┼────┼─────┼──────────┼────┼─────┤
│九  │九十三年│同右      │被告持五十元、一百元│同右    │刑法第三百│
│    │二月十二│          │、五百元不等共計五千│        │三十九條第│
│    │日上午十│          │元數額之金錢向被害人│        │三項、第一│
│    │時五十分│          │兌換千元紙鈔五張，於│        │項        │
│    │許      │          │被害人交付千元紙鈔五│        │          │
│    │        │          │張後，被告將一張千元│        │          │
│    │        │          │紙鈔藏放起來，向被害│        │          │
│    │        │          │人佯稱尚有一千元未找│        │          │
│    │        │          │，因遭被害人識破後，│        │          │
│    │        │          │而未交付一千元予被告│        │          │
│    │        │          │。                  │        │          │
├──┼────┼─────┼──────────┼────┼─────┤
│十  │九十三年│宜蘭縣羅東│被告持一百元紙鈔十五│壬○○  │刑法第三百│
│    │五月三十│鎮○○路二│張、五百元紙鈔一張，│        │三十九條第│
│    │一日上午│段八十七號│向被害人兌換二千元後│        │一項      │
│    │九時三十│「百祿電器│，將千元紙鈔一張藏放│        │          │
│    │分許    │行」      │起來，佯稱被害人尚有│        │          │
│    │        │          │一千元未找，致使被害│        │          │
│    │        │          │人陷於錯誤，而再交付│        │          │
│    │        │          │一千元予被告。      │        │          │
└──┴────┴─────┴──────────┴────┴─────┘
附錄本案論罪科刑法條全文；
刑法第三百三十九條
意圖為自己或第三人不法之所有，以詐術使人將本人或第三人之物交付者，處五年以
下有期徒刑、拘役或科或併科一千元以下罰金。
以前項方法得財產上不法之利益或使第三人得之者，亦同。
前二項之未遂犯罰之。
